臺灣高等法院刑事裁定
110年度聲再字第267號
再審聲請人
即受判決人  詹大為



上列再審聲請人即受判決人因妨害公務等案件，對於本院106年
度上易字第2283號，中華民國107年1月17日第二審確定判決（原
審案號：臺灣臺北地方法院106年度易字第366號，起訴案號：臺
灣臺北地方檢察署105年度偵字第11764號），聲請再審，本院裁
定如下：
    主  文
再審之聲請駁回。 
    理  由
一、聲請再審意旨略以：
　㈠原確定判決認定再審聲請人即受判決人詹大為（下稱聲請人
    ）所為係構成刑法第309條第1項之公然侮辱罪，而與同法第
    140條第1項之侮辱公務員無涉，且聲請人係因不同衝突，而
    先後於文山區戶政事務所、木柵派出所之行為，侵害法益明
    顯不同，顯非出於同一犯意，起訴書認接續犯，容有誤會等
    語。然最高法院92年度台上字第1543號（聲請意旨誤載為第
    1453號）判決記載：裁判上一罪案件之部分經以犯罪嫌疑不
    足為不起訴處分者，即與其他部分不生裁判上一罪關係，因
    此依照刑事訴訟法第323條第1項但書規定，告訴人即時任臺
    北市政府警察局文山第一分局木柵派出所巡佐朱正榮（下稱
    告訴人）於偵查終結前，並未向檢察官交付自訴狀，因此妨
    害名譽告訴並非合法。
  ㈡原確定判決另認定告訴人為本件之被害人，自得提起告訴。
    且本件檢察官於告訴人到案陳述時，業已訊問其是否提出告
    訴並記明筆錄，核與刑事訴訟法規定無違。又聲請人於辱罵
    「他媽的」等語後，旋即為告訴人所逮捕，聲請人係為涉犯
    妨害名譽犯行之現行犯，告訴人當可逕行逮捕之，無須報告
    值班警員，是本件逮捕於法尚無不合等語。惟依照刑事訴訟
    法第88條之1第1項第3款但書、第2項後段、第92條第2項但
    書規定，審判法院於判決書理由欄內容並沒有記載，檢察官
    是否簽發拘票云云？
　㈢為此爰依刑事訴訟法第420 條第1項第1款至第3款、第2項後
    段規定，提起再審云云。　
二、按有罪之判決確定後，有下列情形之一者，為受判決人之利
    益，得聲請再審：原判決所憑之證物已證明其為偽造或變
    造者。原判決所憑之證言、鑑定或通譯已證明其為虛偽者
    。受有罪判決之人，已證明其係被誣告者。前項第一款至
    第三款及第五款情形之證明，以經判決確定，或其刑事訴訟
    不能開始或續行非因證據不足者為限，得聲請再審，刑事訴
    訟法第420條第1項第1款至第3款、第2項分別定有明文。所
    謂「其刑事訴訟不能開始或續行，非因證據不足者為限」，
    係指存在有事實上（如行為者已死亡、所在不明、意思能力
    欠缺等）或法律上（如追訴權時效已完成、大赦等）之障礙
    ，致刑事訴訟不能開始或續行，方得以此取代「判決確定」
    之證明，而據以聲請再審，是依上開規定，以其他證明資料
    替代確定判決作為證明，自亦必須達到與該有罪確定判決所
    應證明之同等程度，即相當於「判決確定」之證明力之證據
    始可，否則不生「替代」之可言，即非得以聲請再審之理由
    （最高法院46年台抗字第8號判例、101年度台抗字第586號
    裁定意旨參照）。又聲請再審，應以再審書狀敘述理由，附
    具原判決之繕本及證據，提出於管轄法院為之，為刑事訴訟
    法第429條前段所明定。所謂敘述理由，係指具體表明符合
    法定再審事由之原因事實而言；所稱證據，則指足以證明再
    審事由存在之證據。倘僅泛言聲請再審，而未敘明具體情形
    ，或所述具體情形，顯與法定再審事由不相適合，或未提出
    足以證明再審事由存在之證據，均應認聲請再審之程序違背
    規定（最高法院106年度台抗字第661號裁定意旨參照）。且
    法院認為無再審理由者，應以裁定駁回之；經前項裁定後，
    不得更以同一原因聲請再審，刑事訴訟法第434條第1項、第
    3項定有明文，係本於一事不再理原則而為設計、規範，以
    維持裁判的安定性。所謂「同一原因」，係指同一事實之原
    因而言。再者，法院認為聲請再審之程序違背規定者，應以
    裁定駁回之，刑事訴訟法第433條前段亦有明文。
三、經查：
  ㈠聲請人援引最高法院92年度台上字第1543號判決及刑事訴訟
    法第323條第1項但書規定，以告訴人未於偵查終結前向檢察
    官提出自訴狀，認其告訴並非合法云云。然聲請人前以同一
    原因對原確定判決聲請再審，迭經本院以109年度聲再字第2
    15、340、374、419號、110年度聲再字第25、41、102、236
    號等裁定駁回；另聲請人又以現行犯逮捕問題，援引刑事訴
    訟法第88條之1第1項第3款但書及第2項後段規定云云聲請再
    審，亦經本院以109年度聲再字第374號裁定駁回等情，有各
    該裁定及本院被告前案紀錄表在卷足憑。聲請人復以同一原
    因聲請再審，揆諸前述說明，其聲請再審程序顯然違背規定
    而不合法，且無從補正，應予駁回。
　㈡至於告訴乃論之罪之現行犯，縱未經告訴人提出告訴，不論
    何人均得依刑事訴訟法第88條第1項之規定，逕行逮捕。原
    確定判決認本件業經合法告訴且逮捕程序合法，亦無違誤，
    且本件在木柵派出所值班臺內之現行犯逮捕情狀，與聲請人
    所指之檢察官簽發拘票或刑事訴訟法第88條之1第1項第3款
    但書、第2項後段、第92條第2項但書之逕行拘提排除事項、
    逕行拘提之拘票核發、現行犯逮捕後之解送排除事項無涉。
    況聲請人所指摘上開各節，並未具體表明有何刑事訴訟法第
    420條第1項第1款至第3款法定再審事由之原因事實，且未提
    出有該等事由之確定判決佐證其實，復未提出替代確定判決
    之刑事訴訟不能開始或續行，且相當於確定判決證明力之證
    據資料，核與刑事訴訟法第420條第1項第1款至第3款、第2
    項規定之要件不符。從而，聲請人執此等事由聲請再審，其
    聲請再審之程序顯然違背規定，應予駁回。
四、按聲請再審之案件，除顯無必要者外，應通知聲請人及其代
    理人到場，並聽取檢察官及受判決人之意見。但無正當理由
    不到場，或陳明不願到場者，不在此限；又所稱「顯無必要
    者」，係指聲請顯屬程序上不合法且無可補正或顯無理由而
    應逕予駁回，刑事訴訟法第429條之2、法院辦理刑事訴訟案
    件應行注意事項第177條之4分別定有明文。故有關於必要性
    之判斷，則應視踐行該法定程序是否有助於釐清聲請意旨及
    所主張之再審事由，自未排除法院於認有程序上不合法、顯
    無理由或應逕予開啟再審程序時，得不經踐行該法定程序並
    逕為裁定，故基於立法者就聽審權保障與考量司法資源有限
    性之合理分配，法院自得依據個案情節考量其必要而有判斷
    餘地。基此，聲請人聲請再審，既有上述程序違背規定之處
    ，於法不合且無從補正，本院認無踐行通知聲請人到場並聽
    取檢察官意見等程序之必要，附此敘明。
據上論斷，依刑事訴訟法第433條，裁定如主文。
中　　華　　民　　國　　110 　年　　5 　　月　　25　　日
                  刑事第十六庭  審判長法　官  葉騰瑞
                                      法　官  陳芃宇
                                      法　官  古瑞君
以上正本證明與原本無異。
不得抗告。
                                      書記官  林君縈
中　　華　　民　　國　　110 　年　　5 　　月　　26　　日